臺灣基隆地方法院刑事判決　　　　　　　 96年度訴字第408號
公　訴　人　臺灣基隆地方法院檢察署檢察官
被　　　告　甲○○
上列被告因誣告案件，經檢察官提起公訴（96年度偵字第2696號
），因被告所犯為死刑、無期徒刑、最輕本刑為3 年以上有期徒
刑之罪，或高等法院管轄第一審案件以外之罪，且於準備程序進
行中，被告先就被訴事實為有罪之陳述，經本院合議庭裁定進行
簡式審判程序，判決如下：
    主  文
甲○○共同意圖使他人受刑事處分，向該管公務員誣告，處有期
徒刑肆月，緩刑年。
    事  實
一、甲○○自民國95年6 月間，為專營借款真實姓名、年籍不詳
    之成年男子「洪先生」雇用，當需錢孔急之陳春齡於95年6
    月21日經由友人介紹，撥打電話向「洪先生」借款新台幣（
    下同」20萬元，並約定每10日應支付6 萬5,000 元之利息，
    本金20萬元應於20日內償還等情後，甲○○遂聽從「洪先生
    」之指示，與另名身分不詳之成年男子前往陳春齡位於基隆
    市○○區○○街260 號6 樓住處，待陳春齡依指示簽立記載
    借款數額為60萬元之切結書及面額20萬元之本票3 張，並交
    付同居人黃文龍所有該址房屋之建物所有權狀及坐落土地之
    土地所有權狀各1 份予甲○○及該名男子，作為借款之擔保
    ，且由甲○○在上開切結書之債權人欄簽名後，「洪先生」
    即將20萬元匯入陳春齡之帳戶中，嗣因陳春齡無力依約還款
    ，「洪先生」遂指派身分不詳之人，自95年7 月初起，以電
    話騷擾陳春齡及其家人，復在陳春齡住、居所附近張貼傳單
    ，指稱陳春齡詐騙金錢，陳春齡迫於壓力，自95年7 月13日
    起至同年8 月16日止，以自己或其姊陳春琴之名義，陸續匯
    款至「洪先生」指定之帳戶返還借款，共計11萬5,000 元，
    惟「洪先生」仍欲以向陳春齡、黃文龍及陳春琴提起詐欺取
    財告訴之方式，迫使陳春齡及其家屬儘早返還欠款，甲○○
    明知陳春齡係向「洪先生」借款20萬元，且黃文龍及陳春琴
    均非借款人等情，仍與「洪先生」基於意圖使他人受刑事處
    分之犯意聯絡，推由甲○○於95年8 月8 日下午5 時25分許
    ，向基隆市警察局第二分局之警員捏造陳春齡於95年6 月21
    日下午4 、5 時許，撥打其行動電話稱陳春琴急需用錢，僅
    需1 週即可還款，使其陷於錯誤，其隨即將26萬5,000 元匯
    款至黃文龍之帳戶，並提領35萬5,000 元前往陳春齡之上址
    住處交付，當時陳春齡、陳春琴及黃文龍均在場，然陳春齡
    並未依約於1 週內返還，其遭陳春齡、陳春琴及黃文龍3 人
    詐騙60萬元等不實情節，並對陳春齡、陳春琴及黃文龍提出
    詐欺取財之告訴。嗣經警通知陳春齡到場說明，始悉實情。
二、案經臺灣基隆地方法院檢察署檢察官自動檢舉偵查起訴。
    理  由
壹、程序事項
    被告甲○○所犯者非為死刑、無期徒刑、最輕本刑為3 年以
    上有期徒刑之罪或高等法院管轄第一審案件，其於準備程序
    進行中，先就被訴事實為有罪之陳述，經告知其簡式審判程
    序之旨，並聽取公訴人、被告之意見後，本院合議庭依刑事
    訴訟法第273 條之1 第1 項之規定，裁定由受命法官獨任以
    簡式審判程序進行本案之審理。
貳、實體事項
一、事實認定部分
    上開事實、業據被告於本院審理時坦認不諱，並經證人陳春
    齡、陳春琴及黃文龍等人證述在卷，復有被告之警詢筆錄、
    陳春齡簽具之切結書、本票、建物及土地所有權狀、指稱陳
    春齡詐騙金錢之傳單、匯款單據、中華郵政股份有限公司高
    雄郵局95年9 月15日高營字第9052003593號函及中國信託商
    業銀行95年9 月22日中信銀集作字第958132208503號函檢附
    林漢忠、賴秋如所有之帳戶交易明細等在卷可稽，足認被告
    之自白與事實相符，事證明確，被告犯行應堪認定。
二、論罪科刑部分
（一）核被告所為，係犯刑法第169 條第1 項之誣告罪。
（二）被告與「洪先生」間，就上開誣告犯行，互有犯意聯絡及
      行為分擔，為共同正犯。
（三）按誣告罪所保護之法益為國家之審判權及懲戒權，個人雖
      不免因誣告行為而受害，惟此乃國家進行不當審判或懲戒
      程序所發生之結果，與誣告行為不生直接關係，誣告人雖
      有使人受刑事或懲戒處分之故意，但只能就其誘起審判或
      懲戒程序之原因令負罪責，故以一書狀或以言詞同時誣告
      數人者，僅能成立1 個誣告罪，非想像競合犯，無適用刑
      法第55條從一重處斷之餘地（最高法院49年台上字第883
      號判例及94年度台上字第4731號、95年度台上字第29號判
      決可資參照）。本件被告於前開時、地，以言詞同時誣告
      陳春齡、陳春琴及黃文龍3 人，參酌上開說明，應僅成立
      1 個誣告罪，非屬想像競合。
（四）又按犯刑法第168 條至第171 條之罪，於所虛偽陳述或所
      誣告之案件，裁判或懲戒處分確定前自白者，減輕或免除
      其刑，刑法第172 條定有明文。本件被告雖於警詢時誣告
      陳春齡等3 人，然於檢察官首次傳喚被告到庭時，被告即
      已坦認其於警詢指稱遭陳春齡3 人詐騙等情不實，係因受
      雇於「洪先生」，遂聽從「洪先生」之指示，捏造上開不
      實情節，前往警局對陳春齡等人提出詐欺告訴等情，而於
      偵查中自白犯行，使檢察官易於發見真實，以免被誣告人
      終於受誣，故應依刑法第172 條之規定，減輕其刑。
（五）爰審酌被告明知陳春齡係向「洪先生」借款，且陳春琴、
      黃文龍並非借款人，其亦未遭陳春齡等人詐騙金錢，竟向
      警察機關誣指陳春齡等人涉犯詐欺取財罪，所為顯不足取
      ，然被告於偵查及本院審理中坦承犯行，並表悔悟，犯後
      態度堪稱良好，且其前無犯罪前科等一切情狀，量處如主
      文所示之刑。
（六）被告未曾因故意犯罪受有期徒刑以上刑之宣告，此有臺灣
      高等法院被告前案紀錄表在卷供參，其僅因一時失慮致為
      本件犯行，甫於檢察官首次傳喚其到庭時，即自白犯行，
      使偵查及審判機關得以及早查知真相，未致陳春齡等人遭
      受不當之刑事訴追，又被告於偵審中均表深切悔意，經此
      科刑教訓，應仍知所警惕而不致再犯，故本院認所宣告之
      有期徒刑，以暫不執行為適當，併予宣告緩刑3 年，以啟
      自新。
據上論斷，應依刑事訴訟法第273 條之1 第1 項、第299 條第1
項前段，刑法第28條、第169 條第1 項、第172 條、第74條第1
項第1 款，判決如主文。
本案經檢察官乙○○到庭執行職務。
中　　華　　民　　國　　96　　年　　7 　　月　　12　　日
                  刑事第四庭法    官  邰婉玲
以上正本證明與原本無異。
對於本件判決如有不服，應於收受送達後10日內，向本院提出上
訴書狀，上訴於臺灣高等法院，並按他造當事人之人數附具繕本
。
中　　華　　民　　國　　96　　年　　7 　　月　　12　　日
                            書 記 官  彭筠凱
附錄所犯法條：
中華民國刑法第169 條第1 項
（誣告罪）
意圖他人受刑事或懲戒處分，向該管公務員誣告者，處 7 年以下
有期徒刑。
